臺灣臺南地方法院刑事判決
111年度金訴字第422號
公  訴  人  臺灣臺南地方檢察署檢察官
被      告  宋啟偉



選任辯護人  林錦輝律師(法扶律師)
上列被告因詐欺等案件，經檢察官提起公訴（111年度營偵字第4
69號）及移送併辦（111年度營偵字第1336號），本院判決如下
：
    主  文
宋啟偉犯三人以上共同詐欺取財罪，共貳罪，各處有期徒刑壹年
貳月。應執行有期徒刑壹年參月。
    事  實
一、宋啟偉於民國110年12月13日上午，在臉書社群網站（下稱
    臉書）發現代辦貸款之廣告，而與真實姓名年籍不詳LINE暱
    稱「劉家豐」、「邱品章」之人聯繫，因其無財產資力證明
    銀行核貸會有困難，但可替其包裝財務狀況，該方法係由公
    司負責將款項匯入宋啟偉之金融機構帳戶後，再由宋啟偉提
    領匯入款項交還公司指定收款者，製作不實金流作為貸款資
    力證明。宋啟偉依其智識程度及社會生活經驗，應可預見任
    意將自己金融帳戶提供不詳之第三人作為匯入款項使用，並
    配合對方指示提領來源不明之款項後轉交陌生者，極有可能
    係為詐欺集團提領不法詐欺犯罪所得，用來掩飾詐騙款項之
    實際去向，製造金流斷點，而共犯詐欺取財罪及洗錢罪，竟
    因本身需錢花用，萌生縱使對方是利用其所提供之金融帳戶
    實施詐欺取財犯行，其自金融帳戶代領並轉交款項將使詐欺
    集團取得犯罪所得並掩飾該詐欺所得去向，亦不違背其本意
    之詐欺取財及洗錢之不確定故意，與LINE暱稱「劉家豐」、
    「邱品章」、「小柯」之人及所屬詐騙集團其他成年成員，
　　共同基於三人以上以宋啟偉所提供之金融帳戶供被害人匯款
    實施詐欺取財及洗錢之犯意聯絡，於同日上午即將所申辦之
    中華郵政股份有限公司（下稱郵局）00000000000000號帳戶
    之存摺封面拍照，透過LINE傳送與「劉家豐」，並同意將依
    照「劉家豐」之主管「邱品章」指示提領及交付帳戶內款項
    。嗣該詐欺集團取得宋啟偉提供之上開金融帳戶資料後，即
    由其所屬之詐欺集團成員以附表所示之詐騙手法，分別詐騙
    附表「告訴人」欄所示之王淑燕、紀蔚忠，致渠等均陷於錯
    誤，而分別於附表所示之時間，匯款附表所示之金額至宋啟
    偉所提供之上述郵局帳戶，宋啟偉並依「邱品章」之指示，
    於附表「提款時間、地點、金額」欄所載之提款時間、地點
    ，臨櫃或以提款卡提領如前述欄位所示金額之款項，再依「
    邱品章」之指示，將所提領款項交付予「邱品章」指定之人
    員「小柯」，以此方式掩飾、隱匿上開詐欺犯罪所得之去向
    及所在。嗣因王淑燕、紀蔚忠察覺受騙報警處理，經警循線
    查悉上情。
二、案經王淑燕、紀蔚忠訴由臺南市政府警察局新營分局報告臺
    灣臺南地方檢察署檢察官偵查起訴，及移送併辦。
    理  由
一、本案下列所引之供述證據，檢察官、被告及其辯護人等於本
    院依法調查上開證據之過程中，均已明瞭其內容而足以判斷
    有無刑事訴訟法第159條第1項不得為證據之情事，而於本院
    準備程序及本案言詞辯論程序就相關事證之證據能力均未聲
    明異議，本院審酌該等證據作成時之情況，並無違法取證或
    其他瑕疵，認為適於作為本案認定事實之依據，該等供述證
    據自得為本案之證據使用；其餘引用之非供述證據，均與本
    案犯罪待證事實具有證據關聯性，且無證據證明有何違法取
    證之情事，並經本院於審理期日依法踐行調查證據程序，亦
    得為本案之證據使用，合先敘明。
二、訊據被告固坦承本案帳戶為其所申設，其確實有將帳戶拍照
    傳送與「劉家豐」，並依照「邱品章」指示提領附表所示之
    款項，再交與「邱品章」指定前來收款人員「小柯」。惟矢
    口否認有何詐欺及洗錢犯行，辯稱：我是110年12月13日在
    臉書借錢網看到代辦貸款廣告，因我有資金需求就加入LINE
     詢問貸款事情，對方自稱「劉家豐」、「邱品章」，說他
    們公司可以幫我包裝金流，會有錢匯入我的帳戶，我再把錢
    領出來交給他們指定的人，這樣比較容易核貸，所以我就依
    照「邱品章」的指示把錢領出來，交給他們公司業務「小柯
    」，我不知道領出來的錢是詐騙的款項云云，辯護人則以：
    被告係遭「劉家豐」「邱品章」詐騙帳戶，其主觀上並無與
    詐騙集團人員共同詐欺、共同洗錢之未必故意資為辯護。
三、經查：
　㈠本案詐欺集團某姓名年籍均不詳之成員，於110年12月14日之
    附表所示時間，以附表所示之詐騙手法，分別詐騙附表「告
    訴人」欄所示之王淑燕、紀蔚忠，致渠等均陷於錯誤，而分
    別匯款如附表所示金額至被告所提供之郵局帳戶之事實，業
    據告訴人王淑燕、紀蔚忠分別於警詢指訴明確（見警一卷第
    17頁至第19頁、第33頁至第35頁），並有告訴人王淑燕提出
    其與不詳詐騙集團成員聯繫之來電截圖照片1張、LINE對話
    截圖照片3張、郵局存摺封面暨內頁翻拍照片2張、存款人收
    執聯翻拍照片1張、告訴人王淑燕報案之內政部警政署反詐
    騙諮詢專線紀錄表、新北市政府警察局海山分局江翠派出所
    受理詐騙帳戶通報警示簡便格式表、金融機構聯防機制通報
    單、受理各類案件紀錄表、受(處)理案件證明單各1份（見
    警二卷第80頁至第87頁、第89頁至第90頁），以及告訴人紀
    蔚忠提出其與不詳詐騙集團成員聯繫之來電截圖照片1張、L
    INE對話截圖照片2張、手機轉帳交易明細畫面翻拍照片2張
    、告訴人紀蔚忠報案之內政部警政署反詐騙諮詢專線紀錄表
    、臺北市政府警察局文山第一分局指南派出所受理詐騙帳戶
    通報警示簡便格式表、金融機構聯防機制通報單、受理各類
    案件紀錄表、受(處)理案件證明單各1份在卷可參（見警二
    卷第95頁至第103頁），復有中華郵政股份有限公司110年12
    月28日儲字第1100966750號函及客戶基本資料、客戶歷史交
    易清單各1份可資佐證（見警一卷第119頁至第125頁），且
    為被告所不爭執，上開事實首堪認定。
　㈡被告為了委由通訊軟體LINE暱稱「劉家豐」、「邱品章」所
    屬公司代向銀行辦理貸款，於110年12月13日將其所申請開
    立之上述郵局帳戶存簿封面予以拍照後，透過LINE傳送給「
    劉家豐」，復依「邱品章」之指示，於同年月14日之附表所
    示提款時間、地點，持其上述帳戶存摺、印章臨櫃，或以提
    款卡使用自動櫃員機提領如附表所示金額之款項，攜至臺南
    市○○區○○路000號公車站牌交與其不認識、「邱品章」稱之
    「小柯」之不詳男子等節，業據被告於警詢、偵查及本院審
    理時，均供承不諱（見警一卷第5頁至第7頁、警二卷第5頁
    至第9頁、偵一卷第25頁至第29頁、本院卷第148頁），並有
    被告將其上述郵局存摺封面拍照後，以LINE傳送給「劉家豐
    」，以及依「邱品章」指示提領款項交付過程之LINE對話紀
    錄擷圖各1份（見警一卷第67頁至第92頁、第93頁至第118頁
    ），被告提領款項之監視器畫面截圖照片4張、被告臨櫃提
    領現金15萬元之郵政存簿儲金提款單1份、前述客戶歷史交
    易清單（見警一卷第9頁、第127頁、第125頁）等件在卷可
    憑，上開事實亦堪認定。
　㈢刑法上之間接故意（即未必故意或不確定故意），係指行為
    人對於構成犯罪之事實，預見其發生，而其發生並不違背其
    本意者而言。惟行為人究竟有無預見而容任其結果發生之不
    確定故意，係潛藏個人意識之內在心理狀態，通常較難取得
    外部直接證據證明其內心之意思活動，是以法院在欠缺直接
    證據之情況下，尚非不得從行為人之外在表徵及其行為時客
    觀情況，綜合各種間接或情況證據，本諸社會常情及人性觀
    點，依據經驗法則及論理法則予以審酌論斷（最高法院110
    年度台上字第5532號判決意旨參照）。被告雖辯稱其不知情
    所提領、交付之款項係詐欺不法所得云云。惟本院基於下列
    事證，認被告與「劉家豐」、「邱品章」、「小柯」所屬詐
    欺集團有三人以上共同犯詐欺取財犯罪及洗錢之不確定故意
    ，分述如下：
　①金融機構帳戶事關個人財產權益之保障，存戶之存摺、提款
    卡具有專屬性及私密性，多僅本人始能使用，縱偶有特殊情
    況須將存摺、提款卡、提款密碼及網路銀行密碼交付他人者
    ，亦必係與該收受之人具相當信賴關係，並確實瞭解其用途
    ，並無任意交付予他人使用之理，而近年來新聞媒體，對於
    不肖犯罪集團常利用人頭帳戶，作為詐騙錢財、恐嚇取財等
    犯罪工具，藉此逃避檢警查緝之情事，多所報導，政府亦大
    力宣導，督促民眾注意，是一般具有通常智識之人，應可知
    委由他人以臨櫃或至自動付款設備方式提領金融機構帳戶款
    項者，多係藉此取得不法犯罪所得，且隱匿金融機構帳戶內
    資金實際取得人之身分，以逃避追查。查被告行為時係35歲
    之成年人，並自述曾受僱從事冷氣安裝工作、在鋼鐵工廠當
    技術員，現經營冷氣行等語（見本院卷第270頁），足見其
    並非年幼無知或與社會隔絕而無常識之人，理應具有一定之
    智識、經驗，對於提供帳戶供不明人士使用、配合提領帳戶
    內不明款項時，該款項有高度可能為詐騙款項，其配合提領
    、交付之行為將完足詐騙集團取得被害人款項之步驟，並掩
    飾、隱匿詐欺犯罪所得之去向及所在，形成金流斷點等情，
    自無不知之理。
  ②再被告於本院供稱：我之前辦過汽車、機車、手機貸款、當
    鋪貸款，汽車、機車貸款都要準備行照、雙證件、存摺，存
    摺是撥款用的，資料交出去之後，會有對保，就是照會電話
    ，能不能核貸不知道，只能等消息，不需要再做什麼額外的
    事情，在聯繫的過程對方沒有跟我要什麼不實資料，手機貸
    款則是提供手機序號、雙證件、撥款存摺，存摺也只是撥款
    用，當鋪則是用雙證件、汽機車行照、本票，我太太曾經跟
    銀行辦過信貸、信用卡借款，我太太沒跟我說過在跟銀行貸
    款之前，要做美化帳戶的事情，依照我之前的借貸經驗，並
    沒有要包裝帳戶的，本案我是在臉書看到他們打廣告，有提
    供LINE帳號，我在110年12月13日跟他們聯絡，對方自稱「
    劉家豐」，有詢問我關於借款、有無工作、收入、欠費、有
    沒有薪轉等問題，對方說有花旗跟渣打網路創業方案，但是
    要包裝成網拍或代購賣家，需要我的銀行帳戶做進出，要作
    假金流，我跟「劉家豐」聯絡沒多久，對方要我聯繫他們主
    管「邱品章」，所以我當天就跟「邱品章」聯絡，「邱品章
    」說隔天要做金流包裝，我有質疑對方名片上地址沒有樓層
    、電話，對方就傳一個OK忠訓公司資料給我，是GOOGLE的資
    料，我並沒有見過「劉家豐」、「邱品章」，在這個過程中
    我跟對方沒有簽契約，也沒有跟OK忠訓公司簽契約，來拿錢
    的是監視器畫面中的人，該名男子沒有給我名片，也沒有跟
    我簽任何資料，我是打電話給「邱品章」確認這個人是不是
    他們公司的人，「邱品章」說是，我就把錢交給對方，我沒
    有跟對方對話，對方也沒有點錢，就直接把錢拿走等語（見
    本院卷第253頁至第269頁）。是依被告所述其於110年12月1
    3日初始以LINE與對方聯繫，提供上述金融帳戶供對方製作
    金流之用，並因此代領及轉交如附表所示之款項，其與「劉
    家豐」、「邱品章」間素未謀面，而不存有任何情誼或信任
    基礎，且被告亦曾質疑對方傳送之名片未有電話、樓層，其
    對「劉家豐」、「邱品章」來歷之真實性已有質疑，對方所
    述以「洗金流」之方式是否確實係為辦理貸款而為，被告自
    可查覺異狀。再現今金融機構或民間單位信用貸款實務，除
    須提供個人之身分證明文件核對外，並應敘明及提出其個人
    之工作狀況、收入金額及相關之財力證明資料（如工作證明
    、扣繳憑單等），金融機構或民間單位透過徵信調查申請人
    之債信後，評估是否放款以及放款額度，自無要求申貸人提
    供帳戶之必要，且倘若貸款人本身因年齡、資力或還款能力
    不良，已達金融機構或民間單位無法核貸或承擔風險之程度
    時，任何人均無法貸得款項，除非透過非法手段，參佐被告
    所述自身多次之借貸經驗，均係審核擔保品與個人財力，並
    無提供帳戶製作假金流之經驗，此種「洗金流」方式，係將
    款項匯入其帳戶再由其領出，其將匯入款項立即提領出來後
    ，該帳戶內餘額與其匯入前並無何差異，如何能提升其個人
    信用以使貸款公司核貸，且依該交易模式，客觀上除難認該
    筆款項係持續性之薪資轉帳紀錄外，匯入隨即領出亦難資為
    財力證明資料所用，則依被告已有前揭社會經歷、借貸經驗
    之情形，其自可察覺上揭交易方式應僅係要利用其帳戶取得
    匯入款項，絕無所謂「美化金流」、「洗信用」或「包裝帳
    戶」等手段有利於申辦貸款之可能。再依被告所述之「美化
    金流」方式，並非以被告自己之款項進行短期、密集之金流
    紀錄，而被告與「劉家豐」、「邱品章」均不認識，僅於11
    0年12月13日以LINE與對方聯繫，未有相當程度之信任基礎
    ，倘若果有合法正當之貸款代辦業者，以持續性
　　、密集匯入匯出代辦業者款項製作金流，為確保自身匯入之
    款項金額及法律關係，應有相關書面約定給雙方收執以杜彼
    此間金流之爭議，且應會有簽立本票、支票、借據或需提供
    擔保等手段，確保自身款項不會遭客戶侵吞造成鉅額損失，
    斷無如本案所示全無簽立任何書面，亦未提供任何擔保，而
    願意將款項匯入被告帳戶，以利全無信任關係之客戶辦理貸
    款之理，且依被告所述，其交款過程與收款者全無對話，係
    由「邱品章」電話告知對方確實為收款者，收款者未清點即
    收款離開，被告若認知匯入其帳戶之金錢是對方公司為美化
    其帳戶而匯入，其提領出來以後要再交予公司人員，應先確
    認交付之金錢數量為何，尤其本案分次交付之現金為15萬、
    10萬元，若日後發生轉交金額短少之爭議，該如何確保自身
    無責，此應為具有一般生活經驗、智識程度之人均得以慮及
    之事，然被告於轉交上開數量不少之現金時，無與其核對現
    金總額或要其出具收據，雙方未有任何對話即各自離去，此
    舉顯與常情相違。
　③況觀諸被告與「劉家豐」、「邱品章」之LINE對話內容，被
    告於110年12月13日「劉家豐」初始要求提供存摺內頁時即
    詢問「真的不是騙人的吧」、「沒遇過這樣會擔心」、「第
    一次遇到這樣包裝」、「這樣一天的時間銀行不會懷疑嗎」
    ，嗣於同日與「邱品章」聯繫後，又向「劉家豐」表示「怕
    做金流這個，不會到時變警示戶吧」；於同日與「邱品章」
    聯繫，經邱品章告知需配合提領款項做金流包裝，被告即有
    表示「你們公司沒有樓層跟電話哦」、「坦白講我遇過騙人
    的必須謹慎」、「金流包裝這樣一天銀行會相信？」、「別
    到頭來我被騙變警示戶」，並於翌日進行款項提領與交款前
    ，即向「邱品章」表示「你說要做8-12次在同一間臨櫃領錢
    不會被認為是車手？」、「我老婆一直在問是不是詐騙騙簿
    子的」、「簿子做一天銀行會接受啊？」，於交付附表編號
    1款項後，等待進行附表編號2款項提領前，復向「邱品章」
    表示「你說匯給我的每筆會寫誰匯的怎麼沒有？」、「我會
    不會變成在幫忙洗錢…到時我有罪」、「怎麼說不會，我的
    簿子上沒寫這筆錢是誰匯給我的…如果怎樣…」，嗣於提領交
    付附表編號1、2款項結束後，於同年12月15日「邱品章」要
    其前往第一銀行提領款項時，復表示「銀行問我就說貨款？
    兩筆都是要第一？」、「這樣會不會被懷疑呢」、「會不會
    被說剛來現在又來？」，有被告與「劉家豐」、「邱品章」
    之LINE對話內容各1份在卷可參（見警一卷第67頁至第92頁
    、第93頁至第118頁），是被告在與「劉家豐」、「邱品章
    」聯繫過程中，實際上已認知其提供帳戶供無信任關係之他
    人匯款，再依指示將款項領出交付，將會涉及洗錢、詐欺不
    法行為，被告並未全然相信「劉家豐」、「邱品章」所稱美
    化帳戶洗金流之說詞，顯見被告主觀上對於其所提領及交付
    之該等款項之來源係屬不法，極可能為詐欺集團詐騙他人之
    犯罪所得乙情，應有所認識及預見，竟僅因自己急需用錢，
    而不甚在意其帳戶可能會遭他人持以詐騙使用，可認其對於
    自己利益考量遠高於他人財產法益是否因此受害乙節，容任
    該等結果發生而不違背其本意之不確定故意甚明。
　④從而，被告以其自身之智識程度、借貸經驗，對上開貸款過
    程竟須依指示領款、轉交等異常之處已有所知悉，其仍任意
    提供本案郵局帳戶，並依指示提領詐欺所得款項後交予他人
    ，造成金流斷點，無從續行查知該款項之去向，雖其並非積
    極欲求該詐欺與洗錢之構成要件實現，然其在已察覺有異之
    狀態下，為達到可能得以向銀行貸款之目的，就他人欲使用
    其帳戶收受詐騙匯款，並由其提領後交付等涉及分擔詐欺取
    財、洗錢之行為，主觀上係有預見，進而配合提款與交款，
    在法律評價上，其主觀心態即與默認犯罪結果發生無異而屬
    「間接故意」，是被告提供本案帳戶供詐欺集團使用，並配
    合將匯入自己帳戶中之金錢提領後，依指示將詐騙款項轉交
    與詐欺集團指定之人，製造金流斷點，藉此掩飾及隱匿詐欺
    犯罪所得去向，堪認被告主觀上有詐欺、洗錢犯罪之未必故
    意，甚為明灼。
　㈣又共同正犯之成立，祇須具有犯意之聯絡，行為之分擔，既
    不問犯罪動機起於何人，亦不必每一階段犯行，均經參與；
    共同正犯之意思聯絡，原不以數人間直接發生者為限，即有
    間接之聯絡者，亦包括在內，如甲分別邀約乙、丙犯罪，雖
    乙、丙間彼此並無直接之聯絡，亦無礙於其為共同正犯之成
    立（最高法院34年度上字第862號、77年度台上字第2135號
    判決意旨參照）。查現今詐欺集團之犯罪型態及模式，自取
    得人頭帳戶、向被害人行騙、指示被害人匯款、提領詐得款
    項、層轉上繳、朋分贓款等各階段，乃需多人縝密分工方能
    完成，倘其中有任一環節脫落，即無法順遂達成其等詐欺取
    財、避免追查之目的。是以被告提供本案帳戶並提款後轉交
    ，雖未自始全程參與詐欺取財、洗錢之各階段犯行，然其主
    觀上對於自身所分擔者，乃係詐欺取財及避免追查所不可或
    缺之重要環節，已有所預見，業如前述，足認被告與「劉家
    豐」、「邱品章」、「邱品章」指示被告交款之對象「小柯
    」及其所屬詐欺集團成年成員在意思合同範圍內，各自分擔
    犯罪行為之一部，並相互利用他人行為以達詐欺取財及洗錢
    之目的，其等就上開犯行確有犯意聯絡及行為分擔，且已知
    共犯包括被告、「劉家豐」、「邱品章」、「小柯」，被告
    復供承其交款與「小柯」時，係撥打電話與「邱品章」確認
    小柯是否為收款者等語（見本院卷第269頁），是被告藉由
    在場撥打電話與「邱品章」之過程，確知收款者「小柯」與
    正和被告電話聯繫之「邱品章」並非同一人，故被告認知之
    參與分工人員亦人數已達3人，亦堪認定。
　㈤綜上所述，本案事證明確，被告三人以上共同詐欺取財、共
    同洗錢犯行，均堪認定，應依法論科。
四、論罪科刑：
　㈠洗錢防制法所稱洗錢，是指意圖掩飾或隱匿特定犯罪所得來
    源，或使他人逃避刑事追訴，而移轉或變更特定犯罪所得；
    掩飾或隱匿特定犯罪所得之本質、來源、去向、所在、所有
    權、處分權或其他權益者；收受、持有或使用他人之特定犯
    罪所得，洗錢防制法第2條定有明文。故行為人如有上揭各
    款所列洗錢行為者，即成立同法第14條第1項之洗錢罪。從
    而，倘詐欺集團向被害人施用詐術後，為隱匿其詐欺所得財
    物之去向、所在，而令被害人將其款項轉入該集團所持有、
    使用之人頭帳戶，並由該集團所屬之車手前往提領詐欺所得
    款項得逞，如能證明該帳戶內之資金係本案詐欺之特定犯罪
    所得，即已該當於洗錢防制法第14條第1項之洗錢罪（最高
    法院108年度台上字第1744號判決意旨參照)。查附表被害人
    匯入本案帳戶之款項，既係受詐欺而交付，自屬犯洗錢防制
    法第3條第2款所定罪名之特定犯罪所得，而被告亦可預見該
    等款項係詐欺取財犯罪所得，仍依「邱品章」指示提領現金
    後交付與指定對象「小柯」，所為已然製造金流斷點，使詐
    欺取財犯罪所得流向晦暗不明，增加檢警進一步追查核心犯
    罪者之困難，造成掩飾、隱匿本案詐欺取財犯罪所得之去向
    及所在之結果，揆諸上開判決意旨，自屬洗錢防制法第2條
    第2款所稱之「洗錢行為」無疑。是核被告所為，均係犯刑
    法第339條之4第1項第2款之三人以上共同詐欺取財罪、洗錢
    防制法第2條第2款、同法第14條第1項之洗錢罪。
  ㈡被告與「劉家豐」、「邱品章」、「小柯」及所屬其他詐欺
    集團成員間，有犯意聯絡及行為分擔，為共同正犯。　　
　㈢被告就附表編號2所示犯行，有如附表編號2所示多次持提款
    卡提領同一告訴人所匯款項情形，依行為觀察，係於密切接
    近之時、地實施，侵害同一告訴人紀蔚忠之財產法益，各行
    為之獨立性極為薄弱，依一般社會健全觀念，難以強行分別
    ，應視為數個舉動之接續施行，合為包括之一行為予以評價
    ，屬接續犯，僅構成1次加重詐欺取財及洗錢犯行。被告就
    附表編號1至2所示犯行，均係以一行為同時觸犯三人以上共
    同詐欺取財罪及洗錢罪等2罪，均為想像競合犯，均應依刑
    法第55條前段規定，從一重之三人以上共同詐欺取財罪處斷
    。其就附表編號1至2不同告訴人所犯2次加重詐欺取財罪間
    ，犯意各別，行為互殊，應予分論併罰。
　㈣又檢察官移送併辦部分（111年度營偵字第1336號），與本院
    論罪科刑之附表編號1、2為同一事實，本院就三人以上共同
    詐欺取財、洗錢部分均予以併同審理，附此敘明。　　
　㈤爰以行為人之責任為基礎，審酌被告正值青壯，不思以正途
    賺取所需，竟貪圖貸得款項花用之不法利益，參與本案詐騙
    ，除提供自己帳戶供告訴人匯款外，又出面將詐騙款項領出
    交予他人，製造金流斷點，造成告訴人之財產損失，同時增
    加檢警查緝及告訴人求償之困難，所為實值非難，然被告所
    為非直接對告訴人施行詐術騙取財物，且僅屬受指示行事而
    非出於主導地位，兼衡酌告訴人所受損害情形、被告犯後否
    認主觀犯意，未與附表所示之告訴人達成和解、賠償，以及
    被告並無前科，素行尚屬良好，及其陳明之教育程度、家庭
    經濟狀況（見本院卷第270頁）等一切情狀，分別量處如主
    文所示之刑，另就被告所犯上開數罪，衡酌其罪名、行為態
    樣、動機、手段均相同，所侵害者均非具有不可替代性、不
    可回復性之個人法益，數罪間之責任非難重複程度甚高，復
    就所犯各罪整體評價其應受非難及矯治之程度，並兼衡刑罰
    經濟與公平、比例等原則，定其應執行之刑如主文所示。
五、不另為無罪諭知部分：
　㈠公訴意旨略以：被告於110年12月14日前某時，基於參與犯罪
    組織之不確定故意，加入LINE暱稱「劉家豐」、「邱品章」
    、「小柯」等人所組成之犯罪組織，擔任取款車手角色，因
    認被告附表所為犯行亦涉犯組織犯罪防制條例第3條第1項後
    段之參與犯罪組織罪嫌等語。
　㈡犯罪事實應依證據認定之，無證據不得認定犯罪事實；檢察
    官就被告犯罪事實，應負舉證責任，並指出證明之方法；不
    能證明被告犯罪者，應諭知無罪之判決，刑事訴訟法第154
    條第2項、第161條第1項、第301條第1項分別定有明文。因
    此，檢察官對於起訴之犯罪事實，應負提出證據及說服之實
    質舉證責任，所提直接或間接證據倘不足為有罪之積極證明
    ，或所指證明方法無從說服法院達通常一般人均不致有所懷
    疑之有罪確信心證，基於無罪推定原則，更不必有何有利證
    據，即應為有利被告認定之無罪諭知（最高法院92年度台上
    字第128號、76年台上字第4986號判決意旨參照）。　
  ㈢被告供稱其並未參與犯罪組織，係依LINE暱稱「劉家豐」、
    「邱品章」之人指示提供個人帳戶，並依「邱品章」指示提
    領款項交與「小柯」，但沒有打電話騙被害人，不是詐欺集
    團的組織成員等語。衡酌被告係基於不確定故意被動接受LI
    NE暱稱「劉家豐」、「邱品章」等人指示而為本案各該行為
    ，始與該犯罪集團成員有犯意聯絡及行為分擔，就該集團成
    員身份、分工或層級等均一無所知，尚無從認定被告主觀上
    確知LINE暱稱「劉家豐」、「邱品章」、「小柯」等真實姓
    名均不詳之成年人間就本案詐欺取財、洗錢犯行之層級或分
    工細節，無從認其有參與犯罪組織之犯意，更遑論被告知悉
    上開人等是否籌組或參與具持續性及牟利性之犯罪組織暨該
    組織運作模式等情，自難認被告對其所參與者為一持續性詐
    欺、洗錢之犯罪組織有所認識，或被告明知或可得而知其所
    為已參與該組織分工、上下層級之成員隸屬關係，不足認被
    告主觀上認知其所參與者屬於具有持續性或牟利性之有結構
    性犯罪組織，甚而認具有共同參與犯罪組織之犯意聯絡。檢
    察官既未舉證證明被告確有參與犯罪組織情事，自無從僅憑
    被告參與本案犯行而為前開行為分擔等節，即遽認被告有參
    與犯罪組織之犯意及行為，而以參與犯罪組織罪相繩。是依
    罪疑唯輕、有疑利於被告之原則，即難逕對被告論以組織犯
    罪防制條例第3條第1項後段之參與犯罪組織罪，惟檢察官認
    被告此部分犯行，與前述論罪科刑之附表各編號所示犯行中
    之首次犯行有想像競合犯之裁判上一罪關係，爰不另為無罪
    之論知。
六、沒收
　㈠「犯罪所得，屬於犯罪行為人者，沒收之。但有特別規定者
    ，依其規定」、「前二項之沒收，於全部或一部不能沒收或
    不宜執行沒收時，追徵其價額」、「第1項及第2項之犯罪所
    得，包括違法行為所得、其變得之物或財產上利益及其孳息
    」、「犯罪所得已實際合法發還被害人者，不予宣告沒收或
    追徵」，刑法第38條之1第1項、第3至5項雖定有明文，惟本
    件並無證據可憑認被告有因提供本案帳戶資料並交付詐得款
    項而實獲報酬或朋分詐得之贓款，是既難認之有犯罪所得，
    於法亦不得諭知沒收或追徵價額。
  ㈡又被告所犯洗錢防制法第14條第1項規定，依同法第18條第1
    項前段固有沒收財物或財產上利益之特別規定。惟洗錢防制
    法第18條第1項規定，並無「不問屬於犯罪行為人與否」之
    要件，非屬絕對義務沒收，自應以屬於被告所有者為限，始
    應予以沒收。本案被告已將所收取詐欺贓款15萬、10萬元全
    部依指示交與「小柯」，已如前述，是上開贓款於被告交付
    他人後，均非被告所有，亦非受被告實際掌控，則被告就該
    款項無處分權限，也無事實上之共同處分權限，自不應對其
    宣告沒收。　　
七、適用之法律
    刑事訴訟法第299條第1項前段，洗錢防制法第2條第2款、第
    14條第1項，刑法第11條前段、第28條、第339條之4第1項第
    2款、第55條、第51條第5款，刑法施行法第1條之1第1項。
八、本案經檢察官蔡佳蒨提起公訴、檢察官廖羽羚移送併辦，檢
    察官羅瑞昌到庭執行職務。
中　　華　　民　　國　　111 　年　　8 　　月　　12　　日
　　　　　　　　　刑事第七庭  審判長法　官　黃琴媛
　　　　　　　　　                  法  官  孫淑玉
　　　　　　　　　                  法  官  吳彥慧
　　　　　　　　　
以上正本證明與原本無異
如不服本判決應於收受本判後20日內向本院提出上訴書狀，並應
敘述具體理由。其未敘述上訴理由者，應於上訴期間屆滿後20日
內向本院補提理由書狀（均須按他造當事人之人數附繕本）「切
勿逕送上級法院」。
  　　　　　　　　　　　　　　　書記官　魏呈州
中　　華　　民　　國　　111 　年　　8 　　月　　12　　日
附錄本判決論罪科刑法條：
洗錢防制法第2條
本法所稱洗錢，指下列行為：
一、意圖掩飾或隱匿特定犯罪所得來源，或使他人逃避刑事追訴
    ，而移轉或變更特定犯罪所得。
二、掩飾或隱匿特定犯罪所得之本質、來源、去向、所在、所有
    權、處分權或其他權益者。
三、收受、持有或使用他人之特定犯罪所得。

洗錢防制法第14條
有第二條各款所列洗錢行為者，處7年以下有期徒刑，併科新臺
幣5百萬元以下罰金。
前項之未遂犯罰之。
前二項情形，不得科以超過其特定犯罪所定最重本刑之刑。

中華民國刑法第339條之4
犯第339條詐欺罪而有下列情形之一者，處1年以上7年以下有期
徒刑，得併科1百萬元以下罰金：
一、冒用政府機關或公務員名義犯之。
二、三人以上共同犯之。
三、以廣播電視、電子通訊、網際網路或其他媒體等傳播工具，
    對公眾散布而犯之。
前項之未遂犯罰之。

附表
編號 告訴人 詐騙手法 匯款時間/金額（新臺幣） 匯入帳戶 提款時間、地點、金額（新臺幣） 交付時間、地點、金額（新臺幣） 1 王淑燕   詐騙集團成員於110年12月8日17時53分至同年月14日上午，以電話、LINE與王淑燕聯絡，謊稱為王淑燕之鄰居，因急需用錢欲向王淑燕借款，致王淑燕誤信為真，陷於錯誤而受騙匯款15萬元。 110年12月14日11時42分，匯款15萬元 中華郵政股份有限公司00000000000000號帳戶 110年12月14日12時48分許，在臺南市○○區○○路000號新營新進路郵局，臨櫃提領15萬元 110年12月14日12時55分，在臺南市○○區○○路000號公車站牌附近，交付15萬元               2 紀蔚忠 詐騙集團成員於110年12月13日14時52分至同年月14日中午，以電話、LINE與紀蔚忠聯絡，謊稱為紀蔚忠之同事，因急需用錢欲向紀蔚忠借款，致紀蔚忠誤信為真，陷於錯誤而受騙匯款總計10萬元。 110年12月14日13時22分、同日時26分，匯款5萬元、5萬元 同上帳戶 110年12月14日14時4分、同日時5分、同日時6分，在臺南市○○區○○路00000號新營民治路郵局，以自動櫃員機提領6萬元、3萬元、1萬元  110年12月14日14時19分，在臺南市○○區○○路000號公車站牌附近，交付10萬元